臺灣板橋地方法院刑事判決　　　　　　　 93年度訴字第708號
公　訴　人　臺灣板橋地方法院檢察署檢察官
被　　　告　壬○○
選任辯護人　許俊仁律師
被　　　告　辛○○
選任辯護人　鄭世脩律師
被　　　告　己○○
上列被告因違反醫師法案件，經檢察官提起公訴（92年度偵字第
11325 號、第19507 號、第21215 號、93年度偵字第6345號、第
6346號）及移送併辦（93年度偵字第8621號），本院判決如下：
    主  文
壬○○共同未取得合法醫師資格，擅自執行醫療業務，累犯，處
有期徒刑貳年陸月。
辛○○共同未取得合法醫師資格，擅自執行醫療業務，處有期徒
刑壹年，緩刑肆年。
己○○共同未取得合法醫師資格，擅自執行醫療業務，處有期徒
刑陸月，如易科罰金，以佰元折算壹日，緩刑貳年。
扣案如附表所示之藥劑及注射器械均沒收。
    事  實
一、壬○○前於民國79年間因違反醫師法案件，經臺灣高等法院
    以80年度上易字第1162號判處有期徒刑9 月，緩刑2 年確定
    ；復於86年間又因違反醫師法案件，經本院以86年度易字第
    7488號判處有期徒刑1 年8 月，併科罰金新臺幣（下同）6
    萬元，罰金如易服勞役，以9 百元即銀元3 百元折算1 日，
    嗣經上訴，由臺灣高等法院於87年4 月8 日以87年度上易字
    第571 號判決上訴駁回確定，甫於89年7 月4 日因假釋期滿
    以已執行論（於本件構成累犯）。詎猶不知悔改，明知其未
    取得合法醫師資格，不得執行醫療業務，竟與明知其無合法
    醫生資格之辛○○合謀，由壬○○提供其所有坐落臺北縣三
    重市○○路○ 段123 巷9 號1 樓房屋出租予辛○○，再由辛○○將以自己之醫師證書申請開業成立之「毓仁診所」遷移
    至上址，而共同基於使壬○○擅自執行醫療業務之犯意聯絡
    ，於91年至92年1 月間，在上開「毓仁診所」內，由辛○○
    提供場所、器械，供壬○○為病患甲○○、子○○○、戊○○等不特定病患執行施打針劑治療等醫療業務行為。又壬○○復承前犯意，另夥同明知其未取得合法醫師資格之己○○
    ，共同基於使壬○○擅自執行醫療業務之犯意聯絡，於92年
    10月中旬起，由己○○提供其位於臺北縣三重市○○路○ 段
    33巷64號1 樓住處，讓壬○○放置藥劑及注射器械等物品，
    並於同年10月20日13時50分許，在上開地點由壬○○為丁○○執行施打靜脈注射治療等醫療業務行為。嗣經警持本院法
    官簽發之搜索票，會同臺北縣政府衛生局稽查人員在上址執
    行搜索，而當場查獲正在為靜脈注射治療之丁○○，始循線
    知悉上情，並扣得壬○○所有如附表所示之藥劑及注射器械
    等物品。
二、案經臺北縣政府警察局三重分局報告及臺北縣政府函送臺灣
    板橋地方法院檢察署檢察官暨臺灣板橋地方法院檢察署檢察
    官自動檢舉偵查起訴暨移送本院併辦。
    理  由
一、訊據被告壬○○、辛○○、己○○均否認有何違反醫師法之
    犯行，被告壬○○辯稱：自前案假釋出監後，迄今均未再替
    他人看診注射，亦未於毓仁診所內替病患甲○○、子○○○
    、戊○○看診注射，偵查卷中照片上所示「胖胖之人」並非
    伊本人，查獲當日伊是去被告己○○住處拜拜，至丁○○為
    何去該處，伊不知道，伊去的時候，丁○○就已經在該處了
    ，伊亦沒有在被告己○○住處替丁○○為靜脈注射治療，於
    被告己○○家中查獲之藥劑、注射器械均非伊所有，亦非伊
    所寄放，伊係遭人陷害的云云；被告辛○○辯稱：臺北縣三
    重市○○路○段123巷9號1樓房屋係伊向被告壬○○所承租，
    毓仁診所的病患都是伊親自問診、打針，並未假手他人，伊
    亦未由被告壬○○替病患打針，被告壬○○至毓仁診所只是
    為了收取租金而已云云；被告己○○則辯稱：伊不知道丁○○的點滴是由何人為其注射的，伊沒有看到注射一開始的過
    程，是後來才看到丁○○在注射點滴，伊也很驚訝，至於查
    獲的藥劑及注射器械都是查獲前一星期左右，由一中年男子
    與被告壬○○是朋友，不好意思拒絕，才代為收下並放置於
    地下云云。另被告己○○及被告壬○○、辛○○之辯護人均
    辯稱：證人於偵查中之證述，屬傳聞證據，無證據能力，應
    以證人於審理中經交互詰問所為之證述為據云云。
二、經查：
  (一)按證據具有證據能力者，始得以供嚴格之證明，刑事訴訟法
    第155 條第2 項規定：「無證據能力、未經合法調查之證據
    ，不得作為判斷之依據」，又刑事訴訟法關於訊問證人採具
    結制度，其用意在擔保證言之真實性及憑信性，其作用在提
    高證人之責任心及警戒心，使為誠實之陳述，所謂具結，係
    指有具結義務之人，履行其具結義務而言；同法第158 條之
    3 規定：「證人、鑑定人依法應具結者而未具結者，其證言
    或鑑定意見，不得作為證據」。查本件證人戊○○、癸○○
    、子○○○分別於92年3 月20日、同年4 月1 日在偵查中所
    為之供述，供前或供後並未命具結，有偵查筆錄2 份在卷可
    稽（見92年度他字第762 號偵查卷第13頁起、第17頁起），
    且無任何刑事訴訟法第186 條第1 項規定不得令其具結之情
    形，則證人戊○○、癸○○、子○○○上開於偵查中所為之
    供述，應認無證據能力，不得為證據。次按被告以外之人於
    審判外之言詞或書面陳述，除法律有規定者外，不得作為證
    據，刑事訴訟法第159 條第1 項固有明文，惟被告以外之人
    於偵查中向檢察官所為之陳述，除顯有不可信之情況者外，
    得為證據，同法第159 條之1 亦有明文可參，而所謂顯有不
    可信之情況，依該條之立法理由，應係指被告以外之人於偵
    查中向檢察官所為之陳述，不論是言詞或書面，有未遵守法
    律規定之情形，即檢察官於偵查中所為之證據調查，須係出
    於違法取供者，始無證據能力。查被告壬○○、辛○○之辯
    護人及被告己○○雖均辯稱：證人戊○○等人於偵查中向檢
    察官所為之證述，無證據能力云云，然並非係指證人戊○○
    等人有受強暴、脅迫、利誘等不正取得供述之情事，而係指
    證人戊○○等人於偵查中供述不實，與審判時所述不符，應
    以審判中經交互詰問後所為之供述為準，惟此應係屬證人之
    供述何者有證明力之問題，屬法院自由心證之範圍，與證據
    能力無關，是辯護人及被告己○○上開所辯：證人戊○○等
    人於偵查中之供述，無證據能力云云，除上開(一)之因未經具
    結，依法無證據能力部分外，其餘之供述應均有證據能力，
    得為證據，以上合先敘明。
  (二)證人甲○○於偵查中已具結證稱：曾去毓仁診所看過腳，該
    診所內有2 位醫生，一位叫黃醫師，另一位姓名不詳，黃醫
    師幫伊看腳後，2 位醫師都曾經幫伊打過針，偵查中所提示
    之照片，其中較胖者，就是幫伊打針之人，姓名伊不知道，
    黃醫師幫伊看診，如果黃醫師沒有空，才由照片中較胖者來
    打針，有蓋健保卡等語明確（見92年度發查字第128 號偵查
    卷第48頁起）。嗣雖於本院審理時，改證稱：認識被告辛○○，但並不認識被告壬○○，有給被告辛○○看病、打針過
    ，但被告壬○○沒有幫伊打過針，在偵查中製作筆錄時並未
    提示照片給伊看，伊在偵查中的意思，是說較胖之人就是黃
    醫師，伊心裡是這樣想的，因為黃醫師是胖胖的，所以才說
    較胖之人就是給伊打針之人云云。然經本院當庭勘驗偵查錄
    音帶結果，其內容顯示為：(1)證人甲○○明確指稱毓仁診所
    內有2 名醫生，1 名是黃醫生，另1 名不知姓名。(2)檢察事
    務官確有提示照片並請證人甲○○上前指認，證人甲○○稱
    照片上之人就是另外一個其稱在毓仁診所中不知姓名的醫生
    ，不是黃醫師，該人是幫他打針的人，黃醫師如果沒有空，
    在幫其他人打針或看診時，就是由照片上的人幫他打針，2
    個人其中1 個人打，看診是由黃醫師看，有蓋健保卡。(3)其
    餘筆錄記載內容與錄音帶內容大致相符。(4)錄音時間共計6
    分55秒等情，有本院當庭勘驗所製作之筆錄在卷可稽（見本
    院卷第241 頁），可見證人甲○○於本院審理時所為之上揭
    證述，明顯係事後迴護之詞，不足為採。且由上開證人甲○○偵查中之證詞以觀，其既稱毓仁診所內有2 名醫師，一名
    是黃醫師，另一名不知姓名，並有提供照片供其指認，當無
    發生錯認之可能。是以綜合上開勘驗內容，並參酌被告壬○○於偵查中已不否認照片中身穿白色上衣胖胖之人是伊本人
    （見92年度偵字第11325 號偵查卷第7 頁），可知證人甲○○於偵查中所指為伊打針之人應即為被告壬○○無誤，被告
    壬○○有為證人甲○○施打針劑之行為，堪以認定。
  (三)證人子○○○於偵查中亦經具結而證稱：有去過毓仁診所看
    過病1 、2 次，因為覺得壬○○打針技術比較好，有請壬○○幫伊打過，壬○○幫伊打時，黃醫師有在旁邊，那次是黃
    醫師問診及蓋健保卡的等語綦詳（見92年度偵字第11325 號
    偵查卷第75頁）。又雖證人子○○○嗣後於本院審理時，改
    稱：並不認識壬○○，伊去毓仁診所看病時，都是黃醫師幫
    伊看診及打針，伊每次去壬○○都沒有在云云，惟參酌證人
    子○○○於公訴人問以偵查中作證是否都實在時，證稱均實
    在，且於公訴人問以偵查中作證時，有無提示92年度他字第
    2489號偵查卷第51頁照片給伊指認時，復證稱：有，檢察官
    有給伊看這2 張照片，照片上穿白衣服胖胖的人就是我說的
    「黃醫師」也是「大胖」。照片上的人就是黃醫師，我當時
    不知道他叫什麼名字，幫我打針的人就是照片上的人等語，
    可見證人子○○○無論係於偵查中抑或於本院審理時，均一
    致證述：上揭偵查卷內照片上所示穿白衣服胖胖的人即係為
    伊注射之人，而被告壬○○對於上開偵查卷內照片上所示身
    穿白衣、胖胖之人係伊本人乙節，復於偵查中並不爭執（見
    92年度偵字第11325 號偵查卷第7 頁），嗣雖於本院審理時
    ，改辯稱上揭偵查卷內所附照片上穿白色上衣胖胖之人並非
    伊云云，然經本院當庭觀察被告壬○○之身形、體態，均與
    照片上身穿白色上衣胖胖之人相似，並有庭後命拍攝之照片
    2 幀附卷可佐，被告壬○○翻異前詞，辯稱並非伊云云，應
    係事後為圖卸責之詞，並不足採，由此益見證人子○○○所
    為：照片上穿白衣胖胖之人，就是為伊注射針劑之人之證詞
    ，確實屬實，足堪採信。是被告壬○○有為證人子○○○施
    打針劑之行為，同堪認定。
  (四)另證人戊○○亦於偵查中經具結後證稱：有去過臺北縣三重
    市○○路之毓仁診所看病，由醫師幫伊看診、量血壓，伊只
    知道叫黃醫師，壬○○幫伊打針，打了2 、3 次，壬○○幫
    伊打針時，黃醫師都有在場，伊去看病時，一進去壬○○說
    先給醫師看，伊跟醫師說感冒，國餘就幫伊打針，壬○○幫
    伊打針是在91、92年間，伊剛去毓仁診所看病的時候，壬○○幫伊打針時，黃醫師在桌子那邊寫病歷，沒有在旁邊等語
    明確（見92年度偵字第11325 號偵查卷第67頁）。至證人戊○○於本院審理時，雖改證稱：認識黃醫師，因為給黃醫師
    看過病，在毓仁診所都是黃醫師幫伊看診、打針，也認識壬○○，但壬○○沒有在毓仁診所內幫伊打過針，伊去毓仁診
    所看病時，有遇見過壬○○，壬○○是在與病患聊天云云，
    惟按依一般經驗法則，證人就同一事實反覆接受不同司法人
    員之訊問，在各次訊問時，是否均能作精確之陳述，與其個
    人所具備記憶及描述事物之能力有關，且與證人應訊當時之
    情緒、身體狀況亦有關聯，是縱證人之陳述前後不符，然或
    因記憶淡忘、或事後迴護被告、或因其他事由所致，故究竟
    何者可以採信，法院仍非不得本於自由心證斟酌何者與事實
    相符，以為取捨。因此，本院斟酌證人戊○○於本院審理時
    所陳稱：因為於偵查中作證時，身體狀況比較好，所以講的
    比較清楚，內容也都實在，而現在身體比較不好，有肝癌、
    糖尿病，所以講的比較不清楚，對於現在的問題也回答不出
    來等語乙節（見本院卷第157 頁），與一般記憶力會受身體
    狀況影響之常情並不違背，再佐以證人戊○○於偵查中所為
    證述內容，除已就至毓仁診所就醫情形詳為敘述外，所證述
    之至毓仁診所就醫時間，經核亦與卷附之中央健康保險局92
    年4 月28日以健保審字第0920009798號函送之證人戊○○門
    診就醫記錄明細所示自91年7 月30日起至92年1 月15日止至
    毓仁診所就醫之資料相符（見92年度他字第762 號偵查卷第
    25頁起），且斯時距離事件發生時較近，記憶亦較為清晰，
    是以證人戊○○上開所為證述，自應以偵查中所為者較為可
    採。則被告壬○○有為證人戊○○注射針劑之事實，亦堪以
    認定。
  (五)92年10月20日13時50分許，由臺北縣政府衛生局稽查人員配
    合臺北縣政府警察局三重分局員警，至被告己○○位於臺北
    縣三重市○○路○ 段33巷64號1 樓住處，當場查獲病患丁○○正在施打靜脈注射治療，且現場查獲有如附表所示之藥劑
    及注射器械等物品，藥劑均在有效期限內，而經稽查人員當
    場就被告壬○○以拍立得相機拍攝後，提供該照片供病患丁○○指認，病患丁○○亦已明確指稱確係由照片上之人，大
    家叫他「大胖」為其注射等語明確之事實，業經證人即臺北
    縣政府衛生局稽查人員乙○○於本院審理時證稱：「當天中
    午十二點半左右，稽查大隊接獲衛生局業務單位醫政課通知
    ，當天是我與庚○○輪值，就由我與庚○○會同三重分局偵
    查員前往現場稽查，在車上偵查員甘仁龍有說他們已經在現
    場埋伏二、三個月了，當天早上因為發現有人去現場打針，
    所以才趕快通知我們去稽查，我們衛生局之前並不知道，到
    現場是由偵查員持搜索票在前面，我們到時，現場有己○○
    夫婦、壬○○、丁○○，丁○○當時正在打點滴，還剩三分
    之一，我們就馬上照相：：：：現場藥品有些是在地上，有
    些是在櫃子上，經整理之後，一共有38種藥品，經登錄後依
    法查扣，一共有7 箱。：：：：在現場丁○○還有直接指出
    就是在場的壬○○幫其注射，後來我們製作筆錄時，有再提
    示拍立得照片請他確認，經他確認無誤，就是壬○○幫他注
    射的」等語甚詳，核與證人即臺北縣政府衛生局稽查人員庚○○於本院審理時證述：「當天接獲訊息的過程及至現場情
    形如同乙○○所言，另補充在現場除了有點滴外，還有血壓
    器，現場查獲的藥品除了有靜脈注射液之外，還有抗生素、
    解熱劑、止痛劑、止咳藥，這些明顯都是醫療用藥。：：：
    ：，在現場時丁○○就有指說是壬○○幫他注射，後來製作
    筆錄前，我有再拿用拍立得拍的壬○○照片給丁○○指認，
    確認就是照片中的人大胖幫他注射的，之後我再拿照片在分
    局請壬○○確認後簽名，：：：：扣案物品不是管制藥品，
    且均在有效期間內，我有注意保存期限，才能確認它是藥品
    ，如有過期就是劣藥，我有特別注意」等語之內容相符，並
    經病患丁○○於當場確認係由被告壬○○為伊注射點滴無誤
    ，有病患丁○○之訪問紀要1 份在卷可按（見92年度發查字
    第47 00 號偵查卷第7 頁）。至證人丁○○雖於本院審理時
    證稱：查獲當天伊所注射之點滴，並非被告壬○○為伊所施
    打，當時因伊身體不適，剛好有一名女子來找壬○○，所以
    該名女子即為伊注射點滴，且所注射之藥劑亦係伊自己帶來
    的云云。然姑不論證人丁○○就上揭所稱之小姐到被告己○○家中的時間（好像是中午的時後來的，伊到時小姐還沒來
    ）、停留情形（當時己○○在坐按摩椅，大家在聊天）、到
    來目的（找壬○○）均與被告己○○所供：當天只有「阿娟
    」1
    ，拜訪伊這個老人家，「阿娟」來時，丁○○在坐按摩椅（
    後又稱當時丁○○還未來），只是來伊住處跟伊問候一下，
    就離開去附近招攬金融卡，中午有無再去伊住處，伊在睡覺
    不清楚云云有所不符，且依被告己○○所供，證人丁○○所
    指稱之該位小姐，係在銀行從事金融卡招攬工作，並無醫學
    方面之專長，縱依證人丁○○所述，至多也只是曾在診所內
    從事過清潔的工作而已，則衡諸常情，如證人丁○○所言屬
    實，斯時伊確已處於昏沈沈狀態，則該名女子焉有可能甘冒
    證人丁○○之生命危險而貿然為證人丁○○注射，捨撥打11
    9 求救之途而不為？況證人丁○○亦證稱：伊並不知道所注
    射的藥劑是如何使用，該名女子並不曾幫伊注射過，對於伊
    的身體狀況也不清楚等語，益徵證人丁○○上揭證詞誠與常
    情有違。再參酌被告壬○○供稱：查獲當天伊是要去被告己○○家中拜拜，伊並不知道證人丁○○是如何去？為何去？
    何時去的？云云，與證人丁○○證稱：查獲當天，係被告壬○○開車載伊去被告己○○家中坐按摩椅、氣血循環機云云
    明顯矛盾，則被告壬○○刻意迴避係伊駕車載證人丁○○到
    被告己○○住處之事實，亦在在彰顯其心虛意圖脫罪之情。
    由上可知，證人丁○○雖證稱：係一位女子為伊注射云云，
    然無非係事後為替被告壬○○脫罪所為迴護之詞，並不足採
    。被告壬○○有替證人丁○○為靜脈注射治療之行為明確，
    誠堪認定。
  (六)又92年10月20日本案查獲當天，於被告己○○家中所查獲之
    藥劑及注射器械等物品（如附表所示），均係被告壬○○所
    寄放乙節，業經被告己○○於臺北縣政府衛生局稽查人員訪
    談時供述屬實，有訪問紀要1 份在卷可參（見92年度發查字
    第4700號偵查卷第8 頁），且與被告己○○嗣後於偵查中所
    供內容相符（見92年度偵字第11325 號卷第52頁），並參酌
    上開訪問紀要製作時，有請當地里長、鄰長二人在旁協助製
    作，並經渠等簽名確認，當可信其內容為真實，且係出於被
    告己○○之自由意志無誤，是被告己○○上開供稱內容，誠
    堪採信。至被告壬○○雖於本院審理時辯稱，係他人為陷害
    伊，才叫人將扣案物品送至被告己○○住處云云，然此不但
    與被告壬○○在偵查中不否認扣案物品有部分係屬伊所有，
    是從伊車上搬下來的云云前後矛盾，且依證人乙○○、庚○○所證述：扣案之藥劑一共有38種，有些是放在地上，有些
    是放在櫃子上，有些已經開封，但均在有效期限內之情形，
    再佐以臺北縣政府警察局三重分局扣押物品目錄表所示其中
    部分扣案藥劑數量僅剩下2 分之1 或4 分之1 等節，則若係
    他人栽贓誣陷，為何會有加以開封（準備使用）或已使過剩
    下之情形，且又何需大費周章，準備達38種之多？況再參酌
    被告己○○於接受訪談時，已稱：被告壬○○在伊住處為人
    注射大概有1 星期了，此並與本件查獲時現場垃圾桶內還有
    一些殘留點滴瓶等醫療廢棄物之情相吻合（見92年度偵字第
    19507 號偵查卷第36頁），可見於上址內所查獲如附表所示
    物品應均係被告壬○○所寄放無誤，被告上開所辯，顯然亦
    係事後推卸責任之詞，不足採信。
  (七)再被告壬○○未具醫師或其他醫事人員資格乙節，為被告壬○○所不否認，且亦經行政院衛生署於92年10月15日以衛署
    醫字第0920216164號函覆屬實，有上揭函文1 紙在卷可按（
    見92年度偵字第19507 號偵查卷第29頁）。
  (八)此外，並有中央健康保險局92年4 月28日健保審字第092000
    9798號函、93年5 月28日健保醫字第0930059939號函暨所附
    之病患戊○○、子○○○、甲○○門診就醫記錄明細表各1
    份、臺北縣政府警察警察局三重分局以92年5 月8 日重警刑
    字第0920016319號函送之病患戊○○、子○○○病歷資料各
    1 份、臺北縣政府衛生局現場稽查工作日誌表1 份、查獲現
    場照片33幀（見92年度偵字第19507 號偵查卷第31頁至第47
    頁）附卷及被告壬○○所有如附表所示之藥劑及注射器械等
    扣案可佐。綜上，事證明確，被告3 人違反醫師法犯行洵堪
    認定，應依法論科。
三、論罪科刑部分：
  (一)查醫師法固於91年1 月16日修正公布，並於同年月18日起施
    行，惟被告壬○○、辛○○2 人之共同未取得合法醫生資格
    而擅自執行醫療業務犯行及被告壬○○、己○○2 人之共同
    未取得合法醫生資格而擅自執行醫療業務犯行，其行為終了
    時，均係已在該法修正施行後，皆應逕適用修正後之醫師法
    ，並無比較適用之問題，合先敘明。
  (二)按所謂「醫療業務」係指以醫療行為為職業，不問是主要業
    務或附屬業務，凡職業上予以機會，為非特定多數人所為之
    醫療行為均屬之，有臺北縣政府92年11月3 日北府衛醫字第
    0920046271號函在卷可稽（見92年度發查字第4700號偵查卷
    第3 頁）。又上揭所稱「醫療業務行為」係指凡以治療、矯
    正或預防人體疾病、傷害、殘缺為目的，所為的診察、診斷
    及治療；或基於診察、診斷結果以治療為目的，所為的處方
    、用藥、施術或處置等行為全部或一部，均屬之，亦有行政
    院衛生署91年9 月23日衛署醫字第0910062996號函在卷可按
    （見92年度發查字第128 號偵查卷第41頁）。故被告壬○○
    為治療甲○○、子○○○、戊○○、丁○○等人之腳痛、頭
    痛、神經痛、感冒等症狀，而施以針筒注射、靜脈注射治療
    等處置行為，既均係以治療疾病為目的，應屬醫療行為無訛
    ，未具合法醫師資格者，應不得為之，此並有行政院衛生署
    65年12月22日衛署醫字第134684號函（見92年度發查字第12
    8 號偵查卷第40頁）及臺北縣政府上揭函文附卷可考。再未
    具醫師資格，執行醫療業務者，除係在中央衛生主管機關認
    可之醫院，於醫師指導下實習之國內醫學院、校學生或畢業
    生，或在醫療機構於醫師指示下之護士、助產士或其他醫事
    人員，或合於醫師法第十一條第一項但書規定，或臨時施行
    急救，而執行醫療業務者外，其餘未具醫師資格而執行醫療
    業務者，即為「擅自」執行醫療業務。查本件被告壬○○既
    無醫師資格，並非醫學院校學生或畢業生，亦非護理人員、
    助產人員或其他醫事人員，其為甲○○等人施以注射時，既
    非身處無醫師執業之山地、離島、偏僻地區，亦無急迫情形
    ，亦非為甲○○等人施行急救，所為即屬「擅自」，應堪認
    定。是以核被告壬○○、辛○○、己○○所為，均係犯醫師
    法第28條前段之未取得合法醫生資格而擅自執行醫療業務罪
    。被告壬○○就上揭犯行，分別與被告辛○○（指在毓仁診
    所為甲○○、子○○○、戊○○施以針筒注射部分）、被告
    己○○（指在被告己○○住處為丁○○施以靜脈注射治療部
    分）有犯意聯絡及行為分擔，均應論以刑法第28條之共同正
    犯。又所謂業務，係指以反覆為同種類之行為為目的之社會
    活動，無論受其診治之人多少，或同一人受診治多少次，均
    屬一個業務行為，應無連續犯可言，本件被告壬○○先後為
    甲○○等人施以針筒注射、靜脈注射之診療多次，係屬反覆
    實施之同一業務行為，屬單純一罪，公訴意旨認被告壬○○
    、辛○○上開違反醫師法之行為係屬連續犯，容有誤會。末
    查，被告壬○○前曾於86年間因違反醫師法案件，經本院以
    86年度易字第7488號判處有期徒刑1 年8 月，併科罰金6 萬
    元，罰金如易服勞役，以9 百元即銀元3 百元折算1 日，嗣
    經上訴，由臺灣高等法院於87年4 月8 日以87年度上易字第
    571 號判決上訴駁回確定，甫於89年7 月4 日因假釋期滿以
    已執行論等情，有臺灣高等法院被告前案紀錄表一份在卷可
    參，其於5 年之內，再犯本件有期徒刑以上之罪，係屬累犯
    ，應依刑法第47條規定，加重其刑。爰審酌被告壬○○前已
    有2 次違反醫師法之前科，猶不知悔改，仍長期為病患進行
    醫療行為，罔顧病患之權益，惡性顯屬重大，應嚴加非難；
    以及被告辛○○、己○○均明知被告壬○○未取得合法醫師
    資格，竟罔顧他人生命、身體、健康之安全，提供場所供被
    告壬○○為他人進行診療行為，陷他人於危險之中，兼衡被
    告壬○○於為醫療行為時對病患所生之危險，復佐以被告辛○○乃具有合法醫師資格之人，竟罔顧醫師倫理，被告己○○係純基於與被告壬○○間之多年友誼而為之，然犯罪後均
    仍飾詞狡辯，不知悔改等一切情狀，分別量處如主文第1 項
    、第2 項、第3 項所示之刑，並就被告己○○部分併諭知易
    科罰金之折算標準，以資懲儆。又查，被告辛○○、己○○
    前均未曾受有期徒刑以上刑之宣告，有臺灣高等法院被告前
    案紀錄表2 份在卷可稽，經此起訴審判後，當能知所警惕，
    且本案並未發生實害之結果，於為警查獲後亦已停止一切醫
    療行為，本院認所宣告之刑以暫不執行為適當，爰分別諭知
    緩刑4 年、2 年，以啟自新。
  (三)扣案如附表所示之藥劑及注射器械，均係被告壬○○所有供
    其執行醫療業務所用之物，業據被告己○○供承在卷，應依
    醫師法第28條前段之規定諭知沒收。
四、移送併辦意旨另以被告壬○○於90年間某日起，在辛○○所
    開設位在臺北縣三重市○○路○ 段123 巷9 號之毓仁診所內
    ，為病患丁○○、丙○○執行診察及施打針劑之醫療業務，
    因認被告壬○○此部分亦涉違反醫師法罪嫌云云。惟按犯罪
    事實，應依證據認定之，無證據不得認定犯罪事實，刑事訴
    訟法第154 條第2 項定有明文。再按事實之認定，應憑證據
    ，如未能發現相當證據，或證據不足以證明，自不能以推測
    或擬制之方法，以為裁判基礎，亦有最高法院40年臺上字第
    86號判例意旨可資參照。移送併辦意旨認被告壬○○有上揭
    犯行，無非係以證人丙○○於偵查中之指述及錄影帶1 捲、
    照片10幀在卷可稽，然訊之被告壬○○堅決否認有上揭犯行
    ，且證人丙○○於本院審理時亦到庭證稱：去毓仁診所看病
    時，都是黃醫師幫伊看的，壬○○並沒有在診所內，壬○○
    亦沒有幫伊打過針等語，參酌證人丙○○於偵查中供述之內
    容，亦未明確指稱被告壬○○確有為伊施打針劑之情事，是
    證人丙○○之證述，尚不足據為被告有上揭犯行之認定甚明
    。至所附之錄影帶及翻拍照片，觀其內容，與另案（91年度
    他字第2489號）證人楊宏榮、蔡建承所提出者相同，然就錄
    影帶拍攝時間（91年7 月30日），卻與上揭證人所述之91年
    11月不符，則該捲錄影帶究為何時所拍攝？拍攝動機為何？
    內容是否真實？與被告壬○○前案犯行有無關連？等等，均
    尚有疑問，再參以證人丙○○、丁○○復始終未證稱影帶中
    之內容確係被告壬○○為伊等注射時所拍攝之情形，且由影
    帶內容觀之，雖可見被告壬○○有與病患談話及接觸手、腳
    之情事，但是否有從事醫療行為之進一步動作，則尚無法遽
    以判斷。因此，依「罪疑利益歸被告原則」，即應為有利被
    告壬○○之認定，不能僅以所示拍攝時間與證人楊宏榮所指
    不一，且證人丙○○、丁○○均否認內容係被告壬○○為伊
    等注射之錄影帶及翻拍照片，遽行認定被告壬○○有併辦意
    旨所指之此部分犯行。是移送併辦意旨所指之此部分尚無證
    據可資為憑，難認與業經起訴之犯罪事實部分，具有實質上
    一罪關係，且該部分亦未經檢察官起訴，非本院所得審究，
    應退還原檢察機關另為適法處理，附此敘明。
據上論斷，應依刑事訴訟法第299 條第1 項前段，醫師法第28條
前段，刑法第11條前段、第28條、第47條、第41條第1 項前段、
第74條第1 款，罰金罰鍰提高標準條例第2 條，判決如主文。
本案經檢察官程秀蘭到庭執行職務。
中　　華　　民　　國　　94　　年　　4 　　月　　8 　　日
                  刑事第十庭  審判長法　官  高奕驤
                                    法  官  曾正耀
                                    法  官  黃若美
以上正本證明與原本無異
如不服本判決，應於判決送達後10日內向本院提出上訴狀 (應附
繕本)， 上訴於臺灣高等法院。
                                    書記官　曹秋冬
中　　華　　民　　國　　94　　年　　4 　　月　　9 　　日
附錄本案論罪科刑法條全文：
醫師法第二十八條
未取得合法醫師資格，擅自執行醫療業務者，處六個月以上五年
以下有期徒刑，得併科新臺幣三十萬元以上一百五十萬元以下罰
金，其所使用之藥械沒收之。但合於下列情形之一者，不罰：
一  在中央主管機關認可之醫療機構，於醫師指導下實習之醫學
    院、校學生或畢業生。
二  在醫療機構於醫師指示下之護理人員、助產人員或其他醫事
    人員。
三  合於第十一條第一項但書規定。
四  臨時施行急救。
